【裁判字號】    90,易,13
【裁判日期】    900308
【裁判案由】    違反勞工安全衛生法
【裁判全文】
臺灣雲林地方法院刑事判決
    公  訴  人  臺灣雲林地方法院檢察署檢察官
    被      告  郁洋工程有限公司
    被      告  甲○○
右列被告因違反勞工安全衛生法等案件，經檢察官提起公訴（八十九年度偵字第五三
九六號），本院判決如左：
    主  文
郁洋工程有限公司違反雇主對於防止有崩塌之虞之作業場所，所引起之危害，應有符
合標準之必要安全衛生設備之規定，致發生死亡之職業災害，科罰金新台幣陸萬元。
甲○○從事業務之人，因業務上之過失致人於死，處有期徒刑拾月。緩刑參年。
    事  實
一、甲○○係設於高雄縣燕巢鄉○○村○○路五七之一號之郁洋工程有限公司（下稱
    郁洋公司）之負責人，郁洋公司以配管安裝工程為其業務，甲○○亦係從事配管
    安裝業務之人。該公司於民國（下同）八十九年四月間轉包臺福源企業有限公司
    所承包台灣省自來水股份有限公司中區工程處之「集集堰導水管工程」，於同月
    四月十一日進行開挖埋管，於同年五月一日進行到雲林縣林內鄉○○村○○○路
    三十五號附近。郁洋公司及甲○○為雇主，原應注意開挖土地時，就勞工在有崩
    塌之虞作業場所工作時，應有符合標準之必要安全衛生設備。亦即該作業場所應
    依照土質鑽探結果、側邊車流量之壓力負載狀況、天雨影響等可能因素妥為設計
    擋土牆，且依當時情形並無不能注意之原因；竟疏於注意，而以工字鐵及鐵板等
    為簡易擋土牆。於同年五月一日十一時三十分，適有該公司之勞工陳盈齊在前揭
    中正東路三十五號前之地下水管側邊工作，因為簡易工字鐵及鐵板無法承受側邊
    壓力而突然倒塌，致陳盈齊被倒塌之土石夾擊受有臚內出血、頭部外傷等傷害，
    經送醫延至當日二十二時三十分不治死亡。
二、案經臺灣雲林地方法院檢察署檢察官相驗後簽分偵辦起訴。
    理  由
一、被告郁洋公司之負責人即被告甲○○對前述事實坦白承認，並有現場照片五張附
    卷可資佐證；而被害人陳盈齊因本件職業災害不治死亡，復據檢察官督同法醫師
    相驗無訛，並填具相驗屍體證明書、驗斷書及勘驗筆錄等各乙份附相驗卷宗可證
    。按營造安全衛生設施標準第五十七條規定「雇主對於擋土支撐之構築，應依左
    列規定：一、依擋土支撐構築處所之地質鑽探資料，研判土壤性質、地下水位、
    埋設物及地面荷載現況，妥為設計，且繪製詳細構築圖樣及擬訂施工計畫，並據
    予構築之。二、構築圖樣及施工計畫應包括樁或擋土壁體及其它襯板、橫檔、支
    撐及支柱等構材之材質、尺寸配置、安裝時期、順序、及降低水位方法、土壓觀
    測系統等。：：：」，但依照片所示職業災害現場，工字鐵經崩塌後已經彎曲變
    形，且附近車流量巨大，顯見工字鐵及鐵板所承受之壓力極大；而照片所示擋土
    牆極為接近欲埋設之水管，死者在狹窄崩塌處工作確實必須冒著極大危險。被告
    本應設置足夠之安全設備，並能加以注意，竟輕忽安全顧慮，置工人生命於不顧
    ，疏未妥適設計擋土牆。而被害人確因本件勞動災害死亡，已詳述如前，則被告
    未盡安全照顧義務與被害人之死亡間，顯有相當因果關係。本件職業災害也經行
    政院勞委會中區勞工檢查所檢查，認定被告有前揭之違失，有該所八十九年七月
    十五日台八十九勞中檢營字第四００七三０二號函附相驗卷可稽。被告二人違反
    勞工安全衛生法致發生被害人死亡之職業災害，事證明確，犯行已可認定。
二、查被告甲○○承包水管配置工程，為從事業務之人，於執行業務中，未注意安全
    衛生設備，致工人死亡。核被告甲○○所為，係犯違反勞工安全衛生法第三十一
    條第一項發生職業災害罪、及刑法第二百七十六條第二項業務過失致人於死罪。
    被告甲○○一行為同時觸犯二罪名，侵害二法益，為想像競合犯，應從一重之刑
    法第二百七十六條第二項業務過失致人於死罪論斷。公訴人對被告甲○○業務過
    失致死罪，雖漏未起訴，但與已起訴之發生死亡職業災害罪間，有想像競合之裁
    判上一罪之關係，本院自得一併加以審判，併予敘明。爰審酌被告甲○○並無前
    科，素行尚稱良好，犯罪後其已與被害人家屬達成民事和解（有和解書附卷足按
    ）等一切情狀，量處如主文所示之刑。末查被告甲○○未曾受有期徒刑以上刑之
    宣告，有臺灣高等法院被告全國前案紀錄表一紙在卷足憑，其偶犯本罪，犯後復
    知悔悟，經受此科刑審判之後，當益知戒慎而無再犯之虞，本院認所宣告之刑，
    以暫不執行為適當，爰併宣告緩刑三年，以勵自新。另郁洋公司為法人，亦犯勞
    工安全衛生法第三十一條第一項之罪，依同法第三十一條第二項，應科以罰金之
    刑。又因法人之本質不能執行自由刑，無諭知易服勞役之餘地，合此敘明。
據上論斷，應依刑事訴訟法第二百九十九條第一項前段，勞工安全衛生法第三十一條
第一項、第二項、刑法第十一條前段、刑法第二百七十六條第二項、刑法第五十五條
、第七十四條第一款，罰金罰鍰提高標準條例第一條前段，判決如主文。
本案經檢察官楊騏嘉到庭執行職務。
中       華       民       國      九十     年      三     月     八    日
                                     臺灣雲林地方法院刑事第一庭
                                         審判長法官  康  樹  正
                   法官  劉  為  丕
                                               法官  葉  明  松
右正本證明與原本無異。
如不服本判決，應於判決送達後十日內向本院提出上訴狀( 應附繕本 )。
                                             書記官  陳  善  永
中       華       民       國      九十     年      三     月     八    日
勞工安全衛生法第三十一條
違反第五條第一項或第八條第一項之規定，致發生第二十八條第二項第一款之職業災
害者，處三年以下有期徒刑、拘役或科或併科新臺幣十五萬元以下罰金。
法人犯前項之罪者，除處罰其負責人外，對該法人亦科以前項之罰金。
刑法第二百七十六條第二項
二、從事業務之人，因業務上之過失犯前項之罪者，處五年以下有期徒刑或拘役，得
    併科三千元以下罰金。


司法院資訊處製作；財團法人民間司法改革基金會備份。
